【裁判字號】    90,重訴,475
【裁判日期】    901120
【裁判案由】    清償借款
【裁判全文】
臺灣台南地方法院民事判決  九十年度重訴字第四七五號
    原      告  台灣中小企業銀行股份有限公司
    法定代理人  王榮周
    訴訟代理人  乙○○
    被      告  甲○○
                丁○○
                丙○○○
右當事人間請求清償借款事件，本院判決如左：
    主    文
被告應連帶給付原告新台幣陸佰伍拾萬元及如附表所示之利息及違約金。
訴訟費用由被告連帶負擔。
本判決於原告以新台幣貳佰壹拾陸萬柒仟元或同額之中央政府建設公債或同額之中央
政府重大交通建設公債供擔保後，得假執行。
    事    實
甲、原告方面：
一、聲明：求為判決如主文第一項所示，並陳明願供擔保請准宣告假執行。
二、陳述：被告甲○○邀同被告丁○○、丙○○○為連帶保證人，於民國八十八年十
    二月四日與原告簽訂借款額度為新台幣︵下同︶六百五十萬元之週轉金貸款契約
    ，約定借款動用期間自八十八年十二月四日起至八十九年十二月四日止，逕由借
    款人即被告甲○○出具借據申請循環動用，利息按年息百分之九點九計算，如原
    告基本放款利率調整時，則按原告基本放款利率調整加年息百分之一點三八計算
    機動調整，按月繳付利息，嗣被告甲○○依上開週轉金貸款契約逕於：八十九
    年六月十三日借款二百萬元，八十九年七月二十五日借款五十萬元，八十九
    年八月四日借款六十萬元，八十九年十月二十三日借款三百四十萬元，上開四
    筆借款之到期日分別為：八十九年十二月十三日，九十年一月二十五日，
    九十年二月四日，九十年四月二十三日，本金應到期一次清償。又被告甲○○
    如有一期未依約清償本金或按期支付利息，即喪失期限利益，全部債務視為到期
    ，除約定之利息外，如逾期清償在六個月以內者，按上開利率百分之十，逾期超
    過六個月以上者，按上開利率百分之二十，計付違約金。詎被告甲○○自八十九
    年十一月四日起陸續未依約繳息，依前揭約定，本件借款債務視為全部到期，經
    向被告催討，均置之不理，尚欠本金六百五十萬元及如附表所示之利息暨違約金
    迄未清償，為此提起本件訴訟。
三、證據：提出週轉金貸款契約書一件、借據四件、授信約定書三件、放款支出傳票
    四件、存款轉帳收入傳票四件及利率表一件為證。
乙、被告方面：
一、被告甲○○、丁○○部分
（一）聲明：同意原告之請求。
（二）陳述：伊有欠這些錢，原告請求之金額正確。
二、被告丙○○○部分
（一）聲明：請求判決駁回原告之訴及其假執行之聲請。
（二）陳述略稱：週轉金貸款契約書上伊的印章雖是真正的，但伊不曾同意擔任連帶
      保證人。
    理    由
甲、程序方面：
    原告起訴時，其法定代理人為戊○○，嗣於起訴後之九十年八月二十九日變更為
    王榮周，其新任法定代理人王榮周於於九十年十月四日具狀聲明承受訴訟，核無
    不合，應予准許。
乙、得心證之理由：
一、原告起訴主張被告甲○○邀同被告丁○○、丙○○○為連帶保證人，於八十八年
    十二月四日與原告簽訂借款額度為六百五十萬元之週轉金貸款契約，約定借款動
    用期間自八十八年十二月四日起至八十九年十二月四日止，逕由借款人即被告甲○○出具借據申請循環動用，利息按年息百分之九點九計算，如原告基本放款利
    率調整時，則按原告基本放款利率調整加年息百分之一點三八計算機動調整，按
    月繳付利息，嗣被告甲○○依上開週轉金貸款契約逕於：八十九年六月十三日
    借款二百萬元，八十九年七月二十五日借款五十萬元，八十九年八月四日借
    款六十萬元，八十九年十月二十三日借款三百四十萬元，上開四筆借款之到期
    日分別為：八十九年十二月十三日，九十年一月二十五日，九十年二月四
    日，九十年四月二十三日，本金應到期一次清償。又被告甲○○如有一期未依
    約清償本金或按期支付利息，即喪失期限利益，全部債務視為到期，除約定之利
    息外，如逾期清償在六個月以內者，按上開利率百分之十，逾期超過六個月以上
    者，按上開利率百分之二十，計付違約金。詎被告甲○○自八十九年十一月四日
    起陸續未依約繳息，依前揭約定，本件借款債務視為全部到期，經向被告催討，
    均置之不理，尚欠本金六百五十萬元及如附表所示之利息暨違約金迄未清償等語
    。被告甲○○、丁○○同意原告之請求，被告丙○○○則以：系爭週轉金貸款契
    約書上伊的印章雖是真正的，但不是伊蓋的，伊亦未曾同意擔任連帶保證人等語
    ，資為抗辯。
二、原告主張被告甲○○邀同被告丁○○為連帶保證人，於八十八年十二月四日與原
    告簽訂借款額度為六百五十萬元之週轉金貸款契約，約定借款動用期間自八十八
    年十二月四日起至八十九年十二月四日止，逕由借款人即被告甲○○出具借據申
    請循環動用，利息按年息百分之九點九計算，如原告基本放款利率調整時，則按
    原告基本放款利率調整加年息百分之一點三八計算機動調整，按月繳付利息，嗣
    被告甲○○依上開週轉金貸款契約逕於：八十九年六月十三日借款二百萬元，
    八十九年七月二十五日借款五十萬元，八十九年八月四日借款六十萬元，
    八十九年十月二十三日借款三百四十萬元，上開四筆借款之到期日分別為：八
    十九年十二月十三日，九十年一月二十五日，九十年二月四日，九十年四
    月二十三日，本金應到期一次清償。又被告甲○○如有一期未依約清償本金或按
    期支付利息，即喪失期限利益，全部債務視為到期，除約定之利息外，如逾期清
    償在六個月以內者，按上開利率百分之十，逾期超過六個月以上者，按上開利率
    百分之二十，計付違約金。詎被告甲○○自八十九年十一月四日起陸續未依約繳
    息，依前揭約定，本件借款債務視為全部到期，經向被告催討，均置之不理，尚
    欠本金六百五十萬元及如附表所示之利息暨違約金迄未清償之事實，業據其提出
    週轉金貸款契約書一件、借據四件、授信約定書三件、放款支出傳票四件、存款
    轉帳收入傳票四件及利率表一件為證，且為被告甲○○、丁○○亦同意原告之請
    求，自堪信為真實。
三、茲兩造爭執要點在於被告丙○○○是否為系爭借款之連帶保證人？被告柯金蓮雖
    辯稱：伊不同意擔任系爭借款之連帶保證人云云，惟查 ：
（一）按私文書經由本人或其代理人簽名、蓋章或按指印或有法院或公證人之認證者
      ，推定為真正，民事訴訟法第三百五十八條第一項定有明文。經查本件原告提
      出兩造所簽訂之週轉金貸款契約上「丙○○○」之印章，經被告丙○○○自承
      該印章為真正等語（見本院九十年九月六日言詞辯論筆錄），揆諸前開說明，
      即推定該週轉金貸款契約為真正。
（二）被告丙○○○又自承：「當初是被告甲○○說要去銀行辦票貼，要拿我的印章
      去辦，叫我當保證人，他才能申請票貼，我有同意，印章才交給他去辦。」等
      語（見本院九十年九月六日言詞辯論筆錄），而本件週轉金貸款契約即係被告
      甲○○為辦理票據貼現而訂立，亦據原告陳明在卷，由此可知，被告丙○○○
      確有同意擔任借款人即被告甲○○連帶保證人無訛。又依兩造間之週轉金貸款
      契約第二條約定：「借款動用期間，自八十八年十二月四日起至八十九年十二
      月四日止，逕由借款人出具借據或（及）票據等，申請循環動用，每筆借款期
      限最長不得超過六個月」等語，則依上開約定，動用循環借款時，由借款人即
      被告甲○○出具借據即可，本件被告甲○○既依兩造間之週轉金貸款契約，出
      具借據，分別於：八十九年六月十三日借款二百萬元，八十九年七月二十
      五日借款五十萬元，八十九年八月四日借款六十萬元，依兩造間之週轉金貸
      款契約，被告丙○○○就上開借款亦應負連帶清償之責，其事後辯稱伊不同意
      擔任系爭借款之連帶保證人云云，不足採信。
四、從而原告依週轉金貸款契約與連帶保證之法律關係，請求被告連帶給付六百五十
    萬元及如附表所示之利息及違約金，為有理由，應予准許。
五、原告陳明願供擔保以代釋明聲請宣告假執行，核無不合，爰酌定相當擔保金額，
    准予宣告假執行。
六、結論：本件原告之訴為有理由，依民事訴訟法第八十五條第二項、第三百九十條
    第二項，判決如主文。
中      華      民      國    九十      年    十一    月    二十      日
                                臺灣台南地方法院民事第三庭
~B法      官  翁金緞
右為正本係照原本作成
如對本判決上訴，須於判決送達後廿日內向本院提出上訴狀
中      華      民      國    九十      年    十一    月    二十      日
~B法院書記官  許悉愛


司法院資訊處製作；財團法人民間司法改革基金會備份。
